【裁判字號】    99,台上,6669
【裁判日期】    991028
【裁判案由】    違反台灣地區與大陸地區人民關係條例等罪
【裁判全文】
最高法院刑事判決            九十九年度台上字第六六六九號
上  訴  人  甲○○
選任辯護人  舒建中律師
            林辰彥律師
            黃淑怡律師
上列上訴人因違反台灣地區與大陸地區人民關係條例等罪案件，
不服台灣高等法院中華民國九十八年三月三十一日第二審判決（
九十八年度上訴字第五四四號，起訴案號：台灣台北地方法院檢
察署九十七年度偵字第六七六九號），提起上訴，本院判決如下
：
    主  文
上訴駁回。   
    理  由
按刑事訴訟法第三百七十七條規定，上訴於第三審法院，非以判
決違背法令為理由，不得為之。是提起第三審上訴，應以原判決
違背法令為理由，係屬法定要件。如果上訴理由書狀並未依據卷
內訴訟資料，具體指摘原判決不適用何種法則或如何適用不當，
或所指摘原判決違法情事，顯與法律規定得為第三審上訴理由之
違法情形，不相適合時，均應認其上訴為違背法律上之程式，予
以駁回。本件原判決綜合全部卷證資料，認上訴人甲○○有其事
實欄所載之犯行，已詳所憑之證據與認定之理由。就上訴人否
認犯罪之所辯，認不足採信，於理由內予以指駁、說明甚詳。因
而維持第一審依想像競合犯關係從一重論處上訴人共同意圖營利
，違反不得使大陸地區人民非法進入台灣地區之規定，及共同意
圖使女子與他人為性交易之行為，而媒介以營利罪刑之判決，駁
回上訴人在第二審之上訴。
上訴意旨略稱：(一)、廖壬癸經原審法院九十七年度上訴字第二七
五三號判決認定為幫助犯，廖壬癸並提起三審上訴中，原判決仍
認廖壬癸為正犯，有認定事實未依證據之違法。(二)、案重初供，
胡元彩於警詢或偵查中有利於上訴人之陳述，或胡元彩獲釋返回
中國大陸後出具之信函與大陸成都公證處之筆錄，較可採信，原
判決竟不採納。胡元彩於民國九十七年一月三十一日檢察事務官
詢問之陳述，為傳聞證據，於九十七年二月十三日檢察官訊問時
之供述，則未經具結，於第一審法院九十七年度訴字第五一六號
案審判中不利於上訴人之陳述，顯具不可信之情況，皆應無證據
能力，原判決竟予以採信，而未說明其理由，又未依職權傳喚證
人廖壬癸、胡元彩，有不適用法則、理由不備、調查職責未盡之
違法云云。惟查：(一)、犯罪事實之認定，證據之取捨及其證明力
如何，乃事實審法院自由判斷之職權，如其取捨不違背經驗法則
與論理法則，即不得指為違法，而據為上訴第三審之理由。原判
決認定上訴人（綽號阿呆），與其胞兄廖壬癸（經第一審法院以
九十七年度訴字第五一六號、原審法院九十七年度上訴字第五八
六七號判處罪刑，本院於九十九年九月二十四日駁回其上訴而告
確定）、綽號「佳佳」之大陸地區某成年女子，共同基於意圖營
利，使大陸地區人民非法進入台灣地區之犯意聯絡，再與胡元彩
（經緩起訴確定）共同基於使公務員登載不實於職務上所掌公文
書之犯意聯絡，由上訴人、「佳佳」介紹胡元彩、廖壬癸假結婚
，俾胡元彩能來台賣淫，約定胡元彩須支付新台幣（下同）二十
萬元予該集團人員及按月給付廖壬癸三萬元。上訴人即陪同廖壬
癸於九十五年七月二十四日至四川省成都市與胡元彩辦理結婚公
證手續，廖壬癸再持公證書向財團法人海峽交流基金會取得認證
證明，於九十五年九月五日至台北縣警察局樹林分局填具保證書
，由警員對保核章後，檢具大陸地區人民入出台灣地區申請書、
保證書、結婚公證書、認證書等文件，向內政部警政署入出境管
理局（嗣改為入出國及移民署）申請胡元彩入境，經該署公務員
實質審查後，核發大陸地區人民許可證，胡元彩即於九十五年十
二月二十四日入境台灣，廖壬癸、胡元彩再於九十六年一月八日
持各項文書至戶政事務所辦理結婚登記，使戶政人員將二人結婚
之不實事項登載於戶籍登記簿上，足以生損害於戶政機關。其後
上訴人與廖壬癸、「佳佳」、某成年男子及其他應召集團成員，
共同基於使女子與他人為性交行為而媒介以營利之犯意聯絡，先
將胡元彩帶至廖壬癸之台北縣樹林市○○街住所暫住，數十日後
遷至台北市○○街三十二號八樓之十八居住，再依應召集團成員
之指示，由該成年男子載胡元彩至台北縣、市各旅館、飯店，與
男客從事性交易。至九十六年三月二十二日晚間，胡元彩至台北
縣新店市○○○路三十一號安盛商務旅館與吳慕陶性交易時，為
臨檢警員查獲等情，已說明本於調查所得心證，分別定其取捨而
為事實判斷之理由。所為論斷，核無違背客觀存在之經驗法則與
論理法則，自屬原審採證、認事之適法職權行使，不容任意指摘
為違法。(二)、證人供述前後縱有出入，事實審法院依憑證人前後
之供述，斟酌其他證據，本於經驗法則與論理法則，取其認為真
實之一部，作為論罪之證據，無違法可言。依卷內資料，上訴人
與廖壬癸均供述二人一起至大陸辦理胡元彩之結婚手續。胡元彩
亦證實其與廖壬癸係假結婚，目的為來台賣淫，來台後由上訴人
安排至應召站上班等語。證人吳慕陶復證稱其打電話給上訴人，
由上訴人聯絡胡元彩來旅館與其性交易等語。原審予以採信，參
酌胡元彩與上訴人頻繁之電話通聯紀錄等其他相關證據資料，審
酌判斷，據以認定上訴人與廖壬癸就本件犯行，有共同犯意聯絡
，並分擔實行犯罪行為，二人均為正犯，核屬事實審採證、認事
之適法職權行使，自不受其他個案判決之拘束，況共犯之人數、
姓名等，與本件罪刑不生影響。上訴意旨就此之指摘，尚非合法
之第三審上訴理由。(三)、刑事訴訟法第一百五十九條之五第一項
規定：「被告以外之人於審判外之陳述，雖不符前四條之規定，
而經當事人於審判程序同意作為證據，法院審酌該言詞陳述或書
面陳述作成時之情況，認為適當者，亦得為證據。」蓋若當事人
於審判程序表明同意該等傳聞證據可作為證據，基於證據資料愈
豐富，愈有助於真實發見之理念，法院自可承認該傳聞證據之證
據能力。又同法第一百五十八條之三規定：「證人、鑑定人依法
應具結而未具結者，其證言或鑑定意見，不得作為證據。」所謂
「依法應具結而未具結者」，係指檢察官或法官以證人身分訊問
被告以外之人時，自應依同法第一百八十六條有關具結之規定，
命證人供前或供後具結，其陳述始有證據能力。若檢察官或法官
非以證人身分訊問，其身分既非證人，即與「依法應具結」之要
件不合，縱未命其具結，純屬檢察官或法官調查證據職權之適法
行使，當無違法可言。此等未經具結之陳述筆錄，係屬被告以外
之人於偵查中向檢察官所為之陳述，本質上屬於傳聞證據，應於
判決內明符合傳聞證據例外之理由；若係在另案法官面前作成
之陳述筆錄，本質上亦屬傳聞證據，自得依本法第一百五十九條
之一第一項之規定，認有證據能力。本件上訴人及其原審選任辯
護人均表示胡元彩之警詢、偵查陳述有證據能力，但無證明力，
不足採信等語，有準備程序或審判筆錄在卷可稽（見原審卷第六
十九、九十五頁）。既同意胡元彩之審判外陳述得為證據，原審
乃說明胡元彩之警詢、檢察事務官詢問或檢察官偵查中之陳述，
均有證據能力，及胡元彩於第一審法院九十六年度訴字第五一六
號廖壬癸案件審判中之證言，係向法官所為陳述，依法亦有證據
能力之理由，因而就胡元彩前後多次證言，取其認為真實之一部
，作為論罪之證據，自無違法。再刑事訴訟法第三百七十九條第
十款所稱「依本法應於審判期日調查之證據」，指該證據在客觀
上為法院認定事實及適用法律之基礎者而言，若非上述情形之證
據，其未予調查者，本不屬於上開第十款之範圍，未予調查，即
無違法。原審以本件事證已臻明確，乃未依職權傳喚廖壬癸，或
依聲請傳喚胡元彩，依上揭說明，亦無不合。其餘上訴意旨，就
屬原審採證、認事職權之適法行使及原判決已說明事項，徒憑己
見，任意指摘為違法，且仍為單純事實之爭執，均非適法之第三
審上訴理由。應認本件上訴違背法律上之程式，予以駁回。上訴
人意圖營利，違反使大陸地區人民非法進入台灣地區之規定之重
罪上訴既不合法，無從為實體之判決，與之有裁判上一罪關係之
使公務員登載不實之輕罪部分，即無從適用審判不可分之原則，
併為實體上審判，亦應從程序上予以駁回。
據上論結，應依刑事訴訟法第三百九十五條前段，判決如主文。 
中    華    民    國  九十九  年    十    月  二十八  日
                      最高法院刑事第十三庭
                          審判長法官  賴  忠  星  
                                法官  呂  丹  玉  
                                法官  吳      燦  
                                法官  蔡  名  曜  
                                法官  葉  麗  霞  
本件正本證明與原本無異
                                      書  記  官  
中    華    民    國  九十九  年   十一   月    二    日
                                                       s

司法院資訊處製作；財團法人民間司法改革基金會備份。
